【裁判字號】    97,執消債更,42
【裁判日期】    981215
【裁判案由】    更生之執行
【裁判全文】
臺灣苗栗地方法院民事裁定          97年度執消債更字第42號
債  務  人  吳慧玲
債  權  人  台北富邦商業銀行股份有限公司
法定代理人  梁培華
債  權  人  國泰世華商業銀行股份有限公司
法定代理人  汪國華
代  理  人  劉士銘
            謝明璁
債  權  人  遠東國際商業銀行股份有限公司
法定代理人  洪信德
債  權  人  萬泰商業銀行股份有限公司
法定代理人  韓傑輔
代  理  人  朱有慶
            楊皓雲
債  權  人  荷商荷蘭銀行股份有限公司台北分公司
法定代理人  經天瑞
債  權  人  京城商業銀行股份有限公司
法定代理人  戴誠志
債  權  人  台新國際商業銀行股份有限公司
法定代理人  吳東亮
債  權  人  安泰商業銀行股份有限公司
法定代理人  齊百邁
債  權  人  中國信託商業銀行股份有限公司
法定代理人  麥克迪諾馬
債  權  人  勞工保險局
法定代理人  蔡吉安
代  理  人  嚴淑惠
上列當事人聲請消費者債務清理事件，本院裁定如下：
    主  文
債務人所提如附件一所示之更生方案應予認可。
債務人在未依更生條件全部履行完畢前，應受如附件二之生活限
制。
    理  由
一、按債務人有薪資、執行業務所得或其他固定收入，法院認更
    生方案之條件公允者，得不經債權人會議可決，逕依債務人
    之聲請或依職權以裁定認可更生方案；法院為認可之裁定時
    ，因更生方案履行之必要，對於債務人在未依更生條件全部
    履行完畢前之生活程度，得為相當之限制，消費者債務清理
    條例（下稱本條例）第64條第1 項、第62條第2 項分別定有
    明文。
二、查本件債務人聲請更生，前經本院以民國97年度消債更字第
    100 號裁定開始更生程序在案，有上開裁定一份在卷可參。
    債務人現擔任兒童托育工作，每月所得薪資新台幣（下同）
    16,000元，確有薪資所得，有李淑華、鄒佩涵出具證明書二
    紙在卷可稽。觀諸債務人所提如附件一所示之更生方案，每
    月償還8,000 元，八年共計清償768,000 元，清償成數約為
    41.86%，債務人於其每月所得支配之薪資中提出半數清償債
    務，依行政院主計處公告98年度臺灣省平均每人每月最低生
    活費用為9,829 元計算，可見債務人於負擔必要生活費外，
    幾已用於還款，其清償金額尚未逾債務人每月所得，經債務
    人自行斟酌可行性，堪認該更生方案當無不能履行之情況。
    又債務人清償期間為八年，足見有清償債務之誠意。
三、又依本條例第64條第2 項第3 款規定：無擔保及無優先權債
    權依更生方案受償總額，顯低於法院裁定開始更生程序時，
    依清算程序所得受償之總額，法院即不得依同條第1 項認可
    。則本件尚應審究無擔保及無優先權債權於法院裁定開始更
    生程序時，依清算程序所得受償之總額若干，茲說明如下：
（一）依債務人財產資料，債務人名下有1989年份之CHEVROLET
      汽車、1993年份TOYOTA汽車、1997年份中華汽車各乙輛。
      。依「固定資產耐用年數表」，汽車耐用年數為五年，衡
      量上開車輛之廠牌、型式、折舊等因素，應幾無價值，何
      況上開車輛有一輛已報廢，一輛已轉賣（詳後述）。此外
      債務人別無其他財產，有債務人財產資料在卷可稽。
（二）另債務人於64年6 月27日與配偶李○貴結婚，此有戶籍謄
      本可查；經本院依職權查詢李○貴財產資料，其名下雖有
      1988年份大發汽車、1999年份中華汽車及2008年份本田汽
      車各乙輛，惟債務人稱李○貴名下2008年份本田汽車，實
      際上為債務人之子李○忠所有，因貸款財力因素而以李○
      貴名義購買，實際出資人亦為李○忠，並提出李○忠所出
      具之證明書為憑。經查國人購車時因保險、貸款等因素而
      將車輛登記於親屬名下，所在多有；且車輛為動產，並非
      以登記為取得所有權之原因，如有反證可證車輛真正所有
      權人與監理機關登記之車主不同，仍應以真正所有權人為
      準。債務人主張上開車輛非李○貴所有，已提出李○忠出
      具之證明書，尚可採信。則該車自非債務人配偶婚後財產
      。至其他車輛，參酌前述耐用年限等因素，亦堪認已無市
      場價值，亦無列入債務人與其配偶剩餘財產分配之實益。
（三）又李○貴名下尚有如附表所示之土地，然如附表編號1 至
      7 之土地，依土地謄本所載取得原因分別為共有物分割、
      贈與及繼承等，屬無償取得，無從列入夫妻剩餘財產分配
      之範圍；另編號8 、9 之土地，取得原因為買賣，原因發
      生日期分別為84年6 月9 日、96年9 月29日，屬婚後有償
      取得之財產。李○貴名下尚有苗栗縣銅鑼鄉九湖村9 鄰九
      湖81-1號房屋乙棟，據債務人於本院調查時自陳該屋為李
      ○貴十多年前自行出資建造，亦屬婚後有償取得之財產。
      以上有李○貴之財產清單及不動產登記謄本等件為憑，及
      債務人訊問筆錄在卷可考。查上開編號8 、9 之土地公告
      現值分別為46,099元、797,310 元，上開房屋之課稅現值
      則為442,900 元。而按所謂「公告現值」係直轄市或縣（
      市）政府，對於轄區內土地，經常調查其地價動態，繪製
      地價區段圖並估計區段地價後，提經地價評議委員會評定
      ，據以編製土地現值表，於每年7 月1 日公告之地價，是
      公告現值之評定，自有其公信力，此有最高法院86年度台
      上字第765 號判決意旨，可供參照。是以公告現值既係直
      轄市或縣（市）政府每年對於轄區內土地，經常調查其地
      價動態而製作，則公告現值應符合當年度經濟情勢，且計
      算價值亦當貼近於市價。又房屋稅課稅現值係不動產評價
      委員會依：(一)各種建造材料所建房屋，區分種類及等級；
      (二)各類房屋之耐用年數及折舊標準；(三)房屋所處街道村里
      之商業交通情形及房屋之供求概況；並比較各該不同地段
      之房屋買賣價格減除地價部分，訂定標準，加以評定，由
      直轄市、縣（市）政府公告，每三年重行評定一次，依其
      耐用年數予以折舊，按年遞減其價格。主管稽徵機關依上
      開不動產評價委員會評定標準，核計房屋現值。（房屋稅
      條例第10條、第11條參照）則房屋課稅現值既已參酌該房
      屋位置、面積、結構、新舊等因素，應可採為判斷房屋價
      值之基礎。本院審酌上開不動產所在地點均位於苗栗縣銅
      鑼鄉，為農村地區，且土地為共有，房屋為債務人配偶自
      建、自住等因素，認上開不動產價值依公告現值及課稅現
      值計算，尚與實際價值相當，得採為認定價值之依據。
    查債務人與其配偶得列入剩餘財產分配之婚後財產價值共計
    1,286,309 元（上開房屋及附表編號8 、9 土地），依民法
    第1030條之1 第1 項所定剩餘財產分配請求權，債務人得分
    配金額為643,155 元（計算式：1,286,309 ÷2 ＝643,155
    ）。則以債務人之財產及得與配偶分配之財產，可清償債權
    人之數額，亦低於債務人依更生方案所清償之數額；堪認無
    擔保及無優先權債權依更生方案受償總額，高於法院裁定開
    始更生程序時依清算程序所得受償之總額，尚無不得認可更
    生方案之情況。
四、又債務人97年7 月24日聲請更生，債務人自95年8 月算至97
    年7 月之薪資共計496,529 元（95年全年薪資255,702 元，
    8 月至12月薪資共計106,543 元（計算式：（255,702 ÷12
    ）×5 ＝106,543 ），96年全年薪資243,450 元，97年全年
    薪資251,205 元，1 月至7 月薪資共計146,536 元（計算式
    ：（251,205 ÷12）×7 ＝146,536 ）），有債務人95年至
    97年所得資料清單可考。堪認依此更生方案，債務人清償金
    額亦高於聲請前二年間可處分所得，扣除自己及依法應受其
    扶養者所必要生活費用之數額，於法要無不合。
五、本院通知債權人就債務人更生方案陳述意見，除債權人勞工
    保險局（債權比例5.78% ）未於期限內表示意見，視為同意
    更生方案外，其他債權人均不同意，並以債務人應提高其還
    款金額、債務人之汽車應該變價清償債務等語，為其意見。
    查債務人於98年5 月31日自坤璜企業股份有限公司離職，有
    該公司出具載明：「公司業務緊縮，員工非自願性離職資遣
    證明」之（98）璜證字00000000號離職證明書在卷可稽。本
    院審酌債務人為45年次生，為國中畢業，目前雖非全無工作
    能力，然現今國內中高齡就業者之謀職範圍及所得確實有限
    ，乃眾所週知之事；惟本件債務人非自願離職後，仍積極謀
    求收入以清償債務。是債務人離職後收入雖然減少，然仍提
    高其還款金額為每月8,000 元，並未因此即對債務置之不理
    。且債務人離職後，債權人尚且不易扣押債務人之所得，然
    債務人猶願主動清償，更顯其清償債務之誠意。至於債務人
    1989年份CHEVROLET 汽車雖仍登載於債務人財產清單，然債
    務人表示已報廢無法使用，以該車車齡已20年左右觀之，債
    務人所陳應屬不虛。此外2802-DE 之汽車（1997年份中華廠
    牌）已設定動產擔保登記予債權人台新銀行。然該車輛業已
    轉賣，債務人並已清償台新銀行有擔保之汽車借款，此有交
    通部公路總局新竹區監理所苗栗監理站97年12月23日竹監苗
    字第0970011228號函、台新銀行98年6 月18日台新總債務協
    商部字第09800005947 號函、債務人98年7 月16日陳報狀等
    件可參。則本件債權金額已減為1,834,812 元，其他無擔保
    債權人所得分配之金額亦因此而提高，尚無可議。至於債務
    人雖尚有一車輛，然審酌當前社會常態，及該車價值甚低等
    因素，本院認該車尚屬債務人重建經濟生活所必須。從而本
    院認其更生條件核屬公允、適當、可行，又查無本條例第63
    條所定不應認可之消極事由存在，故不經債權人會議可決，
    予以認可該更生方案。另並依上開規定，就債務人在未依更
    生條件全部履行完畢前之生活程度為相當之限制，爰裁定如
    主文。債務人於更生案件確定後，應依更生方案向各債權人
    按月給付，並應自行向債權人確認給付方式，併此敘明。
中    華    民    國    98    年    12    月    15    日
                  民事庭司法事務官  洪毓良
以上正本係照原本作成。
如不服本裁定，應於裁定送達後10日內，以書狀向本院提出異議
。
                            書記官  葉燕蓉
中    華    民    國    98    年    12    月    15    日
附表：
┌─┬────────────────────┬─┬──────┬────┬──────┐
│編│      土      地      坐      落        │地│  面     積 │        │            │
│  ├───┬────┬───┬──┬────┤  │            │權利範圍│  備    考  │
│號│縣  市│鄉鎮市區○  段  ○○段│  地號  │目│（平方公尺）│        │            │
├─┼───┼────┼───┼──┼────┼─┼──────┼────┼──────┤
│1 │苗栗縣│銅鑼    │九湖  │    │319     │建│505         │1/3     │共有物分割  │
├─┼───┼────┼───┼──┼────┼─┼──────┼────┼──────┤
│2 │苗栗縣│銅鑼    │九湖  │    │327     │田│7807        │31/50   │贈與        │
├─┼───┼────┼───┼──┼────┼─┼──────┼────┼──────┤
│3 │苗栗縣│銅鑼    │九湖  │    │316     │溜│364         │1/12    │繼承        │
├─┼───┼────┼───┼──┼────┼─┼──────┼────┼──────┤
│4 │苗栗縣│銅鑼    │九湖  │    │440-104 │建│500         │1/12    │繼承        │
├─┼───┼────┼───┼──┼────┼─┼──────┼────┼──────┤
│5 │苗栗縣│銅鑼    │九湖  │    │440-105 │林│402         │1/12    │繼承        │
├─┼───┼────┼───┼──┼────┼─┼──────┼────┼──────┤
│6 │苗栗縣│銅鑼    │九湖  │    │440-106 │林│7653        │1/12    │繼承        │
├─┼───┼────┼───┼──┼────┼─┼──────┼────┼──────┤
│7 │苗栗縣│銅鑼    │九湖  │    │440-536 │旱│204         │全部    │贈與        │
├─┼───┼────┼───┼──┼────┼─┼──────┼────┼──────┤
│8 │苗栗縣│銅鑼    │九湖  │    │318     │旱│638         │1/8     │買賣        │
├─┼───┼────┼───┼──┼────┼─┼──────┼────┼──────┤
│9 │苗栗縣│銅鑼    │九湖  │    │489-1   │旱│5906        │1/4     │買賣        │
└─┴───┴────┴───┴──┴────┴─┴──────┴────┴──────┘

司法院資訊處製作；財團法人民間司法改革基金會備份。
